最高法院刑事判決                              八十七年度台上字第三二九六號
    上  訴  人  甲○○  女
                        （在台灣台南監獄台南分監執行中）
右上訴人因毒品危害防制條例案件，不服台灣高等法院台南分院中華民國八十七年四
月十五日第二審判決（八十七年度上訴字第二八九號，起訴案號：台灣台南地方法院
檢察署八十六年度偵字第六九三二號），提起上訴，本院判決如左：
    主  文
原判決關於甲○○販賣毒品部分撤銷，發回台灣高等法院台南分院。
其他上訴駁回。
    理  由
一、發回部分：
本件原判決關於上訴人甲○○販賣毒品部分，認定上訴人意圖營利，基於概括犯意，
自民國八十六年二月中旬起至同年五月十四日止，連續二次在台南市○○○路○段一
三三巷口旁之統一超商前，販賣毒品海洛因予陳明陽；連續二次在同地販賣毒品海洛
因予林振宏；另一次在同地販賣毒品海洛因予王純潔；又連續七、八次在台南市○○
○路關帝廳前，販賣毒品海洛因予郭寶麟；連續五、六次在台南市○○○路○段一九
七號前，販賣毒品海洛因予曾國峰，以上除販賣予林振宏者，每次為新台幣（下同）
二千元外，餘每次均賣三千元。嗣於八十六年五月十四日十五時許，陳明陽在台南市
關帝廳前被查獲，經警循線查獲上訴人，並在上訴人上開住處扣得毒品海洛因十三包
暨販賣毒品海洛因所用之分裝吸管三支、夾鏈塑膠袋四十個、膠帶一捲與販賣毒品海
洛因所得六千元等情；因將第一審判決論處上訴人連續販賣毒品累犯罪刑部分撤銷，
改判仍論處上訴人連續販賣毒品累犯罪刑，固非無見。
惟查：（一）已受請求之事項未予判決者，其判決當然違背法令，刑事訴訟法第三百
七十九條第十二款定有明文。本件檢察官起訴書之犯罪事實欄就上訴人販賣毒品部分
，除記載上訴人於八十六年二月中旬起至同年五月十四日止，連續販賣毒品嗎啡予陳
明陽、林振宏、王純潔、郭寶麟、曾國峰外，另記載「此外尚多次在不詳時地販賣（
毒品）嗎啡予不詳姓名之人」等情，則上訴人所涉販賣毒品予不詳姓名者部分之犯罪
，顯然已經起訴，而此部分犯罪與上訴人販賣毒品予陳明陽、林振宏、王純潔、郭寶
麟、曾國峰等人之行為，亦經起訴書所犯法條欄認有連續犯關係，則此二部分在審判
上即為不可分割之單一訴訟客體，應全部加以論究而以一判決終結之，乃原審竟僅對
上訴人販賣毒品予陳明陽、林振宏、王純潔、郭寶麟、曾國峰等人部分為判決，而就
販賣毒品予不詳姓名者部分棄置不論，自有已受請求之事項未予判決之違背法令。（
二）有罪之判決書，其判決主文及其所認定之犯罪事實，與理由及所憑之證據，須相
互一致，而無矛盾，否則其判決即難謂非違法。原判決認定上訴人販賣海洛因予林振
宏二次，每次二千元，販賣予曾國峰五、六次，每次三千元等情，於其理由內敘明所
憑證據為上訴人在警訊及偵查中之自白與林振宏、曾國峰於警訊、偵審中之指證；然
依上訴人之警訊筆錄記載其係於八十六年五月十四日下午三時許因販賣毒品而被警當
場查獲（見同上警卷一、二頁背面），而林振宏在警訊時則稱其第二次於八十六年五
月十四日下午五時三十分許，在台南市○○○路○段一三三巷口統一超商前購買時被
查獲（見同上警卷一二頁），曾國峰在警訊時稱迄八十六年五月十四日共向上訴人購
買五、六次毒品，八十六年五月十四日是在下午六時許打上訴人之呼叫器約定一小時
後至台南市○○○路○段一九七號大樓前交易，尚未交易即被警查獲（見同上警卷一
四頁），是林振宏第二次及曾國峰最後一次打呼叫器與上訴人聯絡洽購毒品時，上訴
人顯已遭警逮捕，何能再以呼叫器與林振宏、曾國峰販賣毒品並約定交付時地﹖非無
疑義，原判決未詳查慎斷，遽認上訴人販賣毒品予林振宏二次，販賣予曾國峰五、六
次，難謂與卷證相符。又上訴人於警訊供稱林振宏每次均購買二千元（見同上警卷二
頁背面），林振宏則稱其第一次購買三千元（見同上警卷一二頁背面），核其二人所
稱買賣價金顯不相同，究以何者為可採，原判決未根究明白並於理由內說明，亦嫌理
由不備。以上諸端，或為上訴意旨所指摘，或為本院得依職權調查之事項，應認原判
決上開部分有撤銷發回之原因。又原判決上開部分雖係肅清煙毒條例修正為毒品危害
防制條例公布施行前繫屬之案件，依程序從新原則，仍應依修正後之法定程序終結之
；另案經發回更審，應注意肅清煙毒條例與毒品危害防制條例之新舊法比較適用，均
併予敘明。
二、駁回部分：
原判決於肅清煙毒條例修正為毒品危害防制條例於八十七年五月二十日公布施行前之
同年四月十五日，依肅清煙毒條例第九條第一項論處上訴人施用毒品累犯罪刑部分，
依同條例第十六條前段之規定，係以高等法院或其分院為終審；另依麻醉藥品管理條
例第十三條之一第二項第四款論處上訴人非法吸用化學合成麻醉藥品累犯罪刑部分，
則屬於刑事訴訟法第三百七十六條第一款之案件，依該規定，既經第二審判決，亦不
得上訴於第三審法院；且原判決認定此二部分與前開發回部分應分論併罰，自均已確
定；乃上訴人再就此二部分提起上訴，顯為法所不許，均應從程序上予以駁回。
據上論結，應依刑事訴訟法第第三百九十七條、第四百零一條、第三百九十五條前段
，判決如主文。
中      華      民      國    八十七    年      九      月     三十     日
                              最高法院刑事第十一庭
                                  審判長法官  曾  有  田
                                        法官  林  永  茂
                                        法官  陳  宗  鎮
                                        法官  劉  介  民
                                        法官  魏  新  和
      右正本證明與原本無異
                                              書  記  官
中      華      民      國    八十七    年      十      月      六      日
                                                                        Ｔ
